【裁判字號】    92,交聲,1666
【裁判日期】    921231
【裁判案由】    交管條例聲異
【裁判全文】
臺灣板橋地方法院交通事件裁定                  九十二年度交聲字第一六六六號
    原處分機關  交通部公路總局臺北區監理所板橋監理站
    異  議  人  甲○○
    即受處分人
右列異議人因違反道路交通管理處罰條例案件，對於交通部公路總局臺北區監理所板
橋監理站於民國九十二年十月二十日以板監違字第裁四一－Ａ八Ｋ八○○六七八號所
為之裁決處分（原舉發案號：臺北市政府警察局大安分局交通分隊九十二年八月十六
日北市警交大字第Ａ八Ｋ八○○六七八號），聲明異議，本院裁定如左：
        主  文
異議駁回。
        理  由
一、按汽車駕駛人，行經有燈光號誌管制之交岔路口闖紅燈者，處新臺幣一千八百元
    以上五千四百元以下罰鍰，道路交通管理處罰條例第五十三條定有明文。又汽車
    駕駛人有第五十三條情形者，記違規點數三點，同條例第六十三條第一項第三款
    亦定有明文。
二、原處分意旨略以：本件異議人即受處分人甲○○於民國九十二年八月十六日十四
    時五十九分許，駕駛車牌號碼為ＣＪ－八六三八號之自小客車，行經有燈光號誌
    管制之臺北市○○路與建國南路路口時闖紅燈（紅燈左轉），經臺北市政府警察
    局大安分局交通分隊執勤警員當場以北市警交大字第Ａ八Ｋ八○○六七八號違反
    道路交通管理事件通知單舉發，嗣異議人依法提出申訴，經交通部公路總局臺北
    區監理所板橋監理站於九十二年十月二十日以板監違字第裁四一－Ａ八Ｋ八○○
    六七八號裁決書逕行裁決，裁處異議人罰鍰新臺幣（下同）二千七百元整，並記
    違規點數三點。
三、異議意旨則略以：異議人主張當日行經建國南路與仁愛路口時，因塞車而被迫停
    在建國南路的行人斑馬線上，當號誌燈轉為紅色時，又因後面有車無法倒車，為
    不妨礙行人之通行及避免將車停在斑馬線上而受罰，故而慢慢左轉往仁愛路方向
    離去。當時車速很慢，執勤警員本有足夠時間出面勸導或舉發汽車停在斑馬線上
    違規，卻等到異議人左轉時才舉發，且執勤警員態度惡劣，竟說：「你把車子停
    在斑馬線上，我可以不開你單，車子轉左就要告發你了」等語，這是選擇性告發
    抑或設陷阱使民眾違規？又其係以香港國際駕照換成我國駕照，兩地交通規則多
    有不相同之處，異議人對我國交通規則不甚瞭解，臺灣很多路段紅燈可以左右轉
    ，為何此路段不能左轉？異議人並非蓄意違規，竟重罰二千七百元，爰請求撤銷
    原處分云云。
四、經查：本件異議人甲○○於上開時、地確有紅燈左轉之違規行為，為異議人所不
    爭執，業經其於聲明異議狀中載之甚詳，是以本件異議人之違規事實堪可認定。
    又縱使異議人原係持有香港國際駕照，嗣後換發我國駕照，然既行駛於我國道路
    上，自應遵守我國之交通規則，尚不能以對我國交通規則不甚瞭解為由卸責；況
    紅燈號誌代表禁止通行之意義，除另有得左轉或右轉之指示號誌外，一律不得前
    進或左右轉，應為汽車駕駛人最基本之常識，又豈能以「臺灣很多路段紅燈可以
    左右轉，為何此路段卻不可以轉」等語置辯。另異議人雖抗辯其原係因塞車而停
    在行人斑馬線上，為避免妨礙行人通行及將車停在斑馬線上而遭警員舉發，故而
    慢慢左轉往仁愛路方向行駛云云。然其因塞車而被迫將汽車停於行人穿越道上，
    係因其未保持路口淨空下之結果，本身已先有可歸責之事由，執勤員警未逕予舉
    發此項違規，或係因考量異議人係因塞車之故，於異議人並無不利益可言，然執
    勤警員既未要求其紅燈左轉，且異議人亦自承係因：「忽然想起我有一位朋友就
    是因為機車停在了斑馬線上而被罰」而主動紅燈左轉，怎可因執勤員警依法舉發
    而誣指為選擇性執法，甚且責怪執勤員警未事先勸阻不要紅燈左轉及設陷阱讓民
    眾違法？此外，異議人雖另稱係因避免妨礙行人通行方紅燈右轉，然妨礙行人通
    行僅會對行人帶來不便，除行人被迫僅得繞行至綠燈通行之車道外，一般情形下
    不會對行人安全帶來直接之危險性，然闖越紅燈左轉，將會對有通行權之車輛帶
    來直接立即之危險性，兩相權衡下，自不得以此為由逕行闖越紅燈左轉，至為灼
    然；況異議人將車停在斑馬線上，本即係異議人自身之過失，以此為由而合理化
    自己之違規行為，要不可採。至異議意旨另稱之執勤警員態度惡劣問題，應由異
    議人請求該執勤警員所屬機關長官依法處理，與本件違規事實無涉，尚非本院所
    得審究。揆諸前揭說明，本件異議人確有闖紅燈之違規事實至明，所辯均非足採
    ，原處分機關援引首揭規定，裁處異議人罰鍰二千七百元，並記違規點數三點，
    並無不當，本件異議為無理由，應予駁回。
五、據上論斷，應依道路交通案件處理辦法第十九條，裁定如主文。
中      華      民      國    九十二    年     十二     月    三十一    日
                              臺灣板橋地方法院交通法庭
                                      法  官   張  紹  省
右正本證明與原本無異。
如不服本裁定應於送達後五日內向本院提出抗告狀。
                                      書記官   周  雅  玲
中      華      民      國    九十二    年     十二     月    三十一    日


司法院資訊處製作；財團法人民間司法改革基金會備份。
